臺灣高等法院刑事裁定
109年度抗字第92號
抗  告  人  
即受 刑 人  蔡裕欽


                （現於法務部○○○○○○○執行）
上列抗告人即受刑人因聲請定其應執行刑案件，不服臺灣新北地
方法院中華民國108年12月11日裁定（108年度聲字第4835號），
提起抗告，本院裁定如下：
    主  文
抗告駁回。
    理  由
一、原裁定意旨略以：受刑人蔡裕欽因違反毒品危害防制條例、
    竊盜等案件，經臺灣桃園地方法院及原審法院先後判處如附
    表所示之刑，均已分別確定在案，有本院被告前案紀錄表及
    各該判決書附卷可按。又如附表編號1至編號2、編號4至編
    號7所示之有期徒刑，均係不得易科罰金之刑，而如附表編
    號3所示之有期徒刑，則係得易科罰金之刑；茲據受刑人就
    其所受宣告之上開有期徒刑，具狀請求檢察官聲請定應執行
    刑，此有定刑聲請切結書1紙在卷可按，檢察官據以聲請定
    其應執行之刑，原審審核認聲請為正當，應定其應執行之刑
    。爰審酌受刑人各項犯罪，絕大多數均屬施用毒品行為，犯
    罪類型之同質性甚高，且其行為態樣、手段均屬近似，責任
    非難重複性程度較高，於定刑上有較大之減讓空間等情狀，
    依刑事訴訟法第477條第1項，刑法第50條、第53條、第51條
    第5款，定其應執行之刑3年6月。
二、抗告意旨略以：按法律上法院對屬於自由裁定，固有自主裁
    量權，但並非概無法律性之拘束，其於法律上仍受外部界限
    及內部界限所限制，外部界限雖無法之具體規定，使法院得
    以具體選擇適當之裁判，然內部界限則為法院為自由裁量時
    考量法律之目的，法律秩序之理念所在，法院為裁判時，二
    者不得逾越，而在數罪併罰有二裁判以上者，依刑法第50條
    規定，應定其合併應執行之案件，法院對其刑之酌定，固屬
    自由裁定事項，惟應受法律之內部界限拘束，又法院所規定
    範圍之外部界限之外，尚應受比例原則、公平正義原則之規
    範，並謹守法律秩序之理念、社會情感等範例所規範，而且
    現階段之刑事政策，非只實現以律報主義之觀念，尤重再教
    化功能。民國94年刪除刑法第56條連續犯規定，於95年7月1
    日改以實施一罪一罰規定，惟對於部分習慣犯或毒癮犯等犯
    罪人是否會因一罪一罰後再數罪，而致刑罰產生刑輕法重之
    不合理現象，對律法所注重之比例原則實有違背。有鑑於各
    級法院對所轄數罪併罰應更定執行刑之裁定案件，仍有多以
    採連續犯概括犯意之客觀認定作為裁量依據，以免失之不公
    ，現舉數則對數罪併罰，其公允性裁定之案例：臺灣新北地
    方法院98年度聲字第2535號裁定、本院99年度抗字第229號
    裁定、臺灣基隆地方法院101年度訴字第835號判決、本院97
    年度上訴字第5195號判決，以上足徵法曹諸公於廢除連續犯
    之後實施一罪一罰，對連續觸犯相同罪刑，且於時間緊密行
    為者，雖依法以一罪一罰規定相繩，然於定應執行刑時莫不
    抱以寬憫、合乎公平、比例原則之判斷。抗告人因連續犯下
    多起吸食毒品罪，固屬咎由自取，但盼望本院寬減刑期等語
    。
三、經查：抗告人即受刑人蔡裕欽因違反毒品危害防制條例等案
    件，經原審法院、臺灣桃園地方法院及本院先後判處如附表
    所示之刑，均經分別確定在案，且附表編號2至7各罪均係在
    編號1裁判確定前所犯，有各該判決及本院被告前案紀錄表
    附卷可憑，合於刑法第53條、第51條第5款定應執行刑之要
    件。上開應執行刑總和為有期徒刑4年10月（10月＋9月＋4月＋
    8月＋8月＋8月＋11月），原裁定就抗告人所犯如附表所示之罪
    定應執行有期徒刑3年6月，並無較重於前定之執行刑加計後
    裁判宣告之刑之總和，核未逾越刑法第51條第5款所定之外
    部界限。另審酌抗告人所犯如附表所示各罪，其中附表編號
    1至2、4至7為施用第一級毒品，係戕害自身身體健康，雖未
    危及他人，然其均為累犯，仍無法遠離毒品，足徵其戒毒之
    意志不堅；又被告除上述施用毒品外，附表編號3所示之罪
    為竊盜案件，顯見其不思以正當方式獲取財物，竟圖不勞而
    獲，恣意竊取他人之物，欠缺對他人財產權之尊重，危害社
    會治安，法治觀念偏差，則原審併以此等犯罪之次數、情節
    、所犯數罪整體之非難評價而酌定其應執行之刑如上，並無
    違公平原則及比例原則。又抗告意旨所舉他案所定應執行刑
    之例，係法官審酌個案情形之結果，因各案情節不同，法院
    之裁量判斷基準亦不盡相同，所為刑罰之量定自屬有別，並
    無相互拘束之效力，自難比附攀引他案量刑，而指摘原裁定
    不當。揆諸前開規定，原裁定並無濫用裁量權等違法或不當
    之處。抗告人猶執前詞提起抗告，指摘原裁定不當，為無理
    由，應予駁回。
四、據上論斷，依刑事訴訟法第412條，裁定如主文。
中　　華　　民　　國　 109　　年　　1 　　月　　 31 　日
     　　　　　　 刑事第十三庭  審判長法　官  王國棟
                                      法　官  曹馨方
                                      法　官  許永煌
以上正本證明與原本無異。
如不服本裁定，應於收受送達後五日內向本院提出抗告狀。
                                      書記官  郭侑靜
中　　華　　民　　國　　109 　年　　2 　　月　　4 　　日